【裁判字號】    99,交訴,75
【裁判日期】    991116
【裁判案由】    公共危險
【裁判全文】
臺灣臺北地方法院刑事判決              99年度交訴字第75號
公  訴  人  臺灣臺北地方法院檢察署檢察官
被      告  乙○○
上列被告因公共危險案件，經檢察官提起公訴（99年度偵字第77
58號），判決如下：
    主  文
乙○○駕駛動力交通工具肇事，致人受傷而逃逸，累犯，處有期
徒刑陸月，如易科罰金，以新臺幣壹仟元折算壹日。
    事  實
一、乙○○曾因詐欺、偽造文書等案件，經臺灣高等法院92年度
    上易字第1576號刑事判決判處有期徒刑1 年、本院97年度易
    字第34號刑事判決判處有期徒刑4 月減為有期徒刑2 月、97
    年度簡字第795 號刑事簡易判決判處有期徒刑6 月減為有期
    徒刑3 月，分別確定在案，後2 案並經本院97年度聲字第10
    32號裁定應執行有期徒刑4 月，乙○○於民國97年1 月7 日
    入監接續執行上開3 罪，甫於98年4 月6 日縮刑期滿執行完
    畢。詎仍不知悔悟，於99年1 月18日晚間8 時45分許，駕駛
    向友人借用之車牌號碼870-B5號營業小客車沿臺北市中山區
    ○○○路北往南方向第一車道行駛，行經臺北市中山區○○
    ○路與德惠街交岔路口時，違反該路口於上午7 時至晚間11
    時禁止左轉德惠街之禁制標誌指示，逕行左轉德惠街往東方
    向，適有甲○○騎乘車牌號碼339-BEC 號重型機車、以時速
    60至70公里之超速、沿中山北路南往北方向第三車道直行至
    該交岔路口，因見乙○○違規左轉而煞車閃避，因重心不穩
    致人車倒地滑行17.8公尺，甲○○因而受有手肘、膝蓋等多
    處擦傷（所涉過失傷害部分，業經和解，未據告訴），甲○
    ○站起身後，朝乙○○走去並呼叫：「不要走」，乙○○明
    知伊違規左轉肇事致人受傷，竟未停車查看甲○○傷勢，亦
    未提供必要之協助或救護，繼續起步左轉沿德惠街西往東方
    向駛離現場。嗣因甲○○記下車號，報警循線查悉上情。
二、案經臺北市政府警察局中山分局移請臺灣臺北地方法院檢察
    署檢察官偵查起訴。
    理  由
一、證據能力之判斷：
  (一)被告乙○○除認甲○○所述不實外，對於下列其他各項證據
    方法，未爭執其證據能力，並同意作為證據（見本院卷第20
    頁反面、第50頁反面至第51頁），本院審酌其作成時之情況
    ，認為並無不適當之情事，均得作為證據，合先敘明。
  (二)按被告以外之人於偵查中向檢察官所為之陳述，除顯有不可
    信之情況者外，得為證據，刑事訴訟法第159 條之1 第2 項
    定有明文。查甲○○於99年4 月15日向檢察官所為陳述，業
    於供前具結（見偵查卷第36至37頁），且核其陳述車禍發生
    經過，與其經本院訊問時陳述內容大致相符（見本院卷第47
    頁反面至第50頁），復查無顯不可信之情況，揆諸前揭法條
    規定，自得採為證據。
二、認定事實所憑之證據及理由：
    訊據被告乙○○矢口否認有何肇事逃逸之犯行，辯稱：伊沒
    有與甲○○機車發生碰撞，甲○○在伊轉入德惠街之前即已
    跌倒，伊不知甲○○是被伊嚇到，伊沒有聽到甲○○教伊不
    要走，伊沒有搖下車窗看，伊當時認為甲○○跌倒與伊沒有
    關係，所以就離開現場云云（見本院卷第20頁反面、第49頁
    反面）。惟查：
  (一)被告於前揭時間駕駛汽車行經該交岔路口時，不依該路口標
    誌指示而擬由北往東方向違規左轉進入德惠街，當時甲○○
    騎乘機車由南往北直行，因見被告車頭左轉而緊急煞車閃避
    ，致滑倒受傷等事實，為被告所不爭執（見偵查卷第9 、42
    至43頁、本院卷第20頁反面），亦據甲○○證述明確（見偵
    查卷第36至37頁、本院卷第47頁反面至第50頁），且有經警
    據報到場所製作之道路交通事故現場圖、補充資料表、談話
    紀錄表、調查報告表、車輛及現場照片8 張附卷可稽（見偵
    查卷第21至31頁），堪以認定為事實。
  (二)被告雖辯稱：當時不知甲○○係因伊而滑倒受傷云云。惟據
    甲○○證稱：「我看被告在對向要左轉進德惠街，因為我被
    嚇到就煞車，就跌倒了」、「我跌倒之後站起來有向他那邊
    走過去……靠近車子距離3 到5 公尺，離車尾還有點距離，
    有叫被告先不要走。被告沒有回應就開走了」、「我純粹是
    因為看到被告車輛要左轉才煞車，才跌倒的」（見本院卷第
    47頁反面、第48頁、第49頁反面），明確指稱係因被告違規
    左轉之舉使其不得不緊急煞車，因重心不穩致人車倒地受傷
    。核諸被告亦不否認於前揭時、地違反標誌指示而逕行左轉
    德惠街方向之際，見甲○○在伊前方之慢車道緊急煞車而滑
    倒等情，且自承甲○○跌倒後站起來：「我有看到他對我招
    手」、「我知道甲○○有過來要找我……他跌倒之後我轉過
    去有停下來，他爬起來往我這邊走，跟我招手」等情（見本
    院卷第20頁反面、第49頁反面），是被告既見甲○○向伊走
    去且招手，應有究責之意，則綜合上情，被告當時應可得知
    甲○○緊急煞車滑倒乃肇因於伊違規左轉。基此，被告明知
    甲○○因伊違規左轉而緊急煞車滑倒，竟未停車查看甲○○
    傷勢，亦未提供必要之協助或救護，逕駕車離去，被告應具
    肇事逃逸之故意甚明。被告自不得徒以2 車未碰撞為由，卸
    免刑責。
  (三)綜上，本案事證明確，被告於前揭時、地肇事致甲○○受傷
    而逃逸之犯行，洵堪認定，應予依法論罪科刑。
三、論罪科刑之依據：
    核被告所為，係犯刑法第185 條之4 肇事逃逸罪。查被告曾
    因詐欺、偽造文書等案件，經臺灣高等法院92年度上易字第
    1576號刑事判決判處有期徒刑1 年、本院97年度易字第34號
    刑事判決判處有期徒刑4 月減為有期徒刑2 月、97年度簡字
    第795 號刑事簡易判決判處有期徒刑6 月減為有期徒刑3 月
    ，分別確定在案，後2 案並經本院97年度聲字第1032號裁定
    應執行有期徒刑4 月，被告於97年1 月7 日入監接續執行上
    開3 罪，甫於98年4 月6 日縮刑期滿執行完畢等情，有臺灣
    高等法院被告前案紀錄表在卷足參（見本院卷第34至45頁）
    ，是被告受徒刑之執行完畢，於5 年以內故意再犯本件最重
    本刑為有期徒刑以上之罪，為累犯，應依刑法第47條第1 項
    之規定，加重其刑。然被告雖因違規左轉致甲○○緊急煞車
    而滑倒受傷，業如前述，惟查，被告駕駛之汽車與甲○○騎
    乘之機車並未發生碰撞，肇事情節尚非嚴重，且據甲○○自
    述其當時車速高達時速60至70公里（見本院卷第49頁），致
    其煞車不及而滑倒，是甲○○就自己滑倒受傷之結果，亦有
    行車速度不依速限規定之過失等情狀，本院認為被告當時肇
    事逃逸之情狀，顯可憫恕，倘科以最低度刑仍嫌過重，爰酌
    減其刑，並先加後減。爰審酌被告明知自己違規左轉，致甲
    ○○緊急煞車而滑倒受傷後，竟未停車查看或協助救護而逕
    行駕車離去現場，且犯罪後，對於肇事致人受傷一事辯稱不
    知情，惟被告已與甲○○達成和解，有和解書附卷可考（見
    偵查卷第11頁），復有前述顯可憫恕之情形，惡性尚非嚴重
    等一切情狀，量處如主文所示之刑，並諭知易科罰金之折算
    標準，以示懲儆。
據上論斷，應依刑事訴訟法第299 條第1 項前段，刑法第185 條
之4 、第47條第1 項、第59條、第71條第1 項、第41條第1 項前
段，判決如主文。
本案經檢察官趙雪瑛到庭執行職務。
中    華    民    國    99    年    11    月    16    日
                  刑事第六庭  審判長法  官  黃桂興
                                    法  官  雷淑雯
                                    法  官  林晏如
上正本與原本無異。
如不服本判決，應於判決送達後10日內向本院提出上訴狀（應抄
附繕本）。告訴人或被害人如對於本判決不服者，應具備理由請
求檢察官上訴，其上訴期間之計算係以檢察官收受判決正本之日
期為準。
                                    書記官  楊盈茹
中    華    民    國    99    年    11    月    17    日
附錄本案論罪科刑法條全文：
中華民國刑法第185條之4
駕駛動力交通工具肇事，致人死傷而逃逸者，處 6 月以上 5 年
以下有期徒刑。

司法院資訊處製作；財團法人民間司法改革基金會備份。
